【裁判字號】    99,再易,31
【裁判日期】    990527
【裁判案由】    給付價金等
【裁判全文】
臺灣高等法院民事判決                  99年度再易字第31號
再審原告    甲○○
再審被告    乙○○
上列當事人間請求給付價金事件，再審原告對於中華民國99年1
月26日本院98年度上易字第884號確定判決，提起再審之訴，本
院判決如下：
    主  文
再審之訴駁回。
再審訴訟費用由再審原告負擔。
    事實及理由
一、再審原告主張：再審被告向臺灣板橋地方法院（下稱原法院
    ）起訴主張伊積欠石材切割器讓渡契約之讓渡金尾款新台幣
    （下同）15萬元未清償，及積欠租用坐落臺北縣五股鄉○○
    路○段21號1樓全部及2樓約5坪左右之辦公室（下稱系爭房屋
    ，每月租金2萬元），自97年2月起至97年12月16日終止租約
    時止，應付租金20萬元未清償，求為命伊給付35萬元之判決
    ，業經本院98年度上易字第884號維持第一審所為再審被告
    勝訴判決確定（下稱原確定判決）。惟原確定判決於讓渡金
    尾款15萬元部分，就足以影響於判決之重要證物即再審被告
    於原審97年7月4日提出之答辯狀、再審被告簽收現金10萬元
    之簽收單等證物，均漏未斟酌；於積欠租金20萬元部分，伊
    所使用系爭房屋面積僅8平方公尺，有台北縣新莊地政事務
    所於98年5月現場丈量圖（再證1）可證，每月租金應僅為70
    0元，原確定判決就此「每月租金應僅為700元」之重要證據
    漏未斟酌，致所為判決與事實不符。且未斟酌原法院於另案
    97年訴字第1285號損害賠償事件（下稱1285號事件）判決再
    審被告應賠償伊84000元之損害賠償金額，僅謂伊需支付每
    月租金2萬元，顯有漏未斟酌足以影響判決之重要證據之再
    審事由。另原確定判決未受原法院於97年訴字第1285號判決
    之拘束，亦有違反「爭點效」理論，其適用法規顯有錯誤。
    爰依民事訴訟法第496條第1項第1款、第497條之規定，提起
    再審之訴。聲明：(一)原確定判決廢棄。(二)臺灣板橋地方法院
    98年度訴字第714號判決關於命再審原告給付再審被告超過1
    6694元之部分廢棄。
二、按對於第二審確定終局裁判，如就足影響於判決之重要證物
    漏未斟酌者，固得依民事訴訟法第497條規定，提起再審之
    訴。惟該條所謂「就足以影響於判決之重要證物漏未斟酌」
    ，係指足以影響判決基礎之重要證物，雖在前訴訟程序業已
    提出，然未經確定判決加以斟酌，或忽視當事人聲明之證據
    而不予調查，或就依聲請或依職權調查之證據未為判斷而言
    ，均不失為漏未斟酌，且以該證物足以動搖原確定判決基礎
    為限，若於判決理由項下說明無調查之必要，或縱經斟酌亦
    不足以影響判決基礎之意見，即與漏未斟酌有間，不得據為
    本條所定之再審事由。查：
    (一)再審原告主張再審被告於前揭1285號事件訴訟中，於97年
    7月4日提出之答辯狀略謂：原告（即本件再審原告）因資金
    不足10萬元，故被告（即本件再審被告）同意讓原告分1年1
    2期償還，並開立12張本票按月攤還，尚有6張本票等語（意
    即僅欠6萬元）。惟再審被告於本件訴訟中卻稱尚欠15萬元
    未還等語，前後矛盾；可見原確定判決就足以影響於判決之
    重要證物漏未斟酌。然查再審被告於前揭1285號事件訴訟中
    係辯稱：「原告以75萬元向被告購買讓渡機器數台（其機器
    實際讓渡金額為30萬元），兩造約定付款條件為，簽約時原
    告應給付現金20萬元，並將其合夥股份1股（價值35萬元）
    轉讓給被告，尾款20萬元原告應於96年5月5日付清。因被告
    體諒原告無法於上開期限內給付完畢，乃於96年5月4日再與
    原告協議，就尾款20萬元，由原告簽發面額均為1萬元之本
    票12紙用以擔保付款（其中10萬元為本金，2萬元為利息）
    ，另外10萬元兩造另行協議付款日期，詎料97年1月5日起，
    縱經被告提示上開本票請求給付讓渡金，並發函催告，原告
    均置之不理，現尚有6張本票未獲兌現」，並未辯稱僅欠6萬
    元云云（見本院卷第10頁，再證2號）。再審被告於第一審
    提起本件訴訟時則主張：「同意由被告（即本件再審原告）
    使用機器，價金為75萬元，並約定付款方式如下：被告將其
    「現代大理石傢俱公司」擁有之合夥股份1股（價值35萬元
    ）轉讓原告，簽約時被告應給付20萬元現金，尾款20萬元於
    96年5月5日前付清。詎被告未如期付款，遂與原告再行協議
    ，就尾款20萬元中之10萬元，由被告按月簽發票面金額各1
    萬元之本票12紙交付原告（其中2萬元為利息），其餘10萬
    元再另行約定付款方式。然被告僅清償部分票款，迄今尚有
    5紙本票共計5萬元之票款未兌現，加上尚未給付之尾款10萬
    元，被告仍積欠原告15萬元之讓渡金未清償」等情。（原法
    院98年度訴字第714號判決事實及理由欄第一之1所載）。再
    審被告於前揭1285號事件訴訟中抗辯尚有6紙本票未兌現，
    本件訴訟中主張尚有5紙本票未兌現，以時間順序而言，並
    無前後矛盾。尤其難謂前揭1285號事件訴訟中抗辯尚有6紙
    本票之事實，可較有利於再審原告；殊難謂原確定判決就足
    以影響於判決之重要證物漏未斟酌。
    (二)再審原告另主張原確定判決漏未斟酌再審被告簽收現金10
    萬元之簽收單（見原審訴字卷26頁）云云，然查原確定判決
    於事實及理由欄第五之(一)詳載：【上訴人（即再審原告）另
    提出被上訴人（即再審被告）簽收證明，用以證明上訴人已
    付清10萬元尾款，惟該簽收證明記載「96年5月4日乙方（即
    上訴人）應付之尾款，支付現金新台幣拾萬元，餘款拾萬元
    ，分一年12期繳清，每期新台幣壹萬元，並開具本票12紙，
    供甲方（即被上訴人）為領取之擔保，於乙方支付現金後即
    返還該本票」，並列出12紙本票之票據號碼、到期日、票面
    金額，簽收者為乙○○，5月4日（見原審訴字卷26頁）。從
    上開文字內容，可知被上訴人於96年5月4日所簽收者為12紙
    本票，且最後一張本票之到期日為97年5月5日，尚未到期，
    益足徵被上訴人於96年5月4日係簽收本票，而非簽收12萬元
    票款，是上開簽收證明不能證明上訴人已付清票款之事實，
    難認上訴人所辯為真。上訴人既不能證明清償之事實，則被
    上訴人主張上訴人尚欠15萬元之讓渡金，應為可採】。顯然
    業經審酌，認該證物為不足採，並載明該證物何以不足採之
    理由（見上開確定判決理由欄第五之(一)項），亦無重要證物
    漏未斟酌之可言。
    (三)再審原告另主張原確定判決漏未斟酌前揭1285號事件訴訟
    中認定再審被告佔用系爭房屋35平方公尺，應賠償再審原告
    84000元，仍判決命再審原告給付每月租金2萬元，亦有漏未
    斟酌足以影響判決之重要證據之再審事由云云。並提出複丈
    成果圖、地籍參考圖一紙及廣和國際律師事務所函（見本院
    卷第7、18頁）為論據，惟查再審被告於本件訴訟係主張其
    將系爭房屋轉租予再審原告，每月租金2萬元，再審原告自
    97年2月起至97年12月16日終止租約時止，尚欠租金20萬元
    未清償等語。再審原告則以：97年2、3月份之租金，業經伊
    自對造應付之加工款中扣抵，伊僅欠97年4月份未繳，伊主
    張自押租金2萬元扣抵。再審被告自97年5月即將伊趕出工廠
    ，致伊無法繼續使用租賃物，故自97年5月後即無庸再給付
    租金等語，資為抗辯。兩造於前訴訟程序之一、二審均不爭
    執每月租金2萬元之事實，且再審原告既以伊僅欠97年4月份
    未繳，主張自押租金2萬元扣抵，亦無異承認每月租金2萬元
    之事實，則法院所應審究者，厥為每月2萬元之租金債務再
    審原告是否清償；而非每月租金是否低於2萬元之事實。而
    前揭1285號事件之原告即本件再審原告係主張：96年4月4日
    與被告簽訂讓渡契約同時，被告即本件再審被告將其所承租
    系爭房屋合計約75坪，以每月2萬元轉租予原告，被告竟擅
    行占有使用約36坪，原告因而受有相當年租金115,200元（
    20000×36÷75×12＝115200）之損害，被告應予賠償等語
    ；而被告即本件再審被告於前揭1285號事件第一審時，則辯
    稱：系爭房屋2樓部分係約定共同使用，1樓部分則以隔壁35
    坪空間與其互換使用，非強行占用36坪；且原告自97年2月
    起至租約屆滿時（97年5月4日止）尚績欠6萬元等語為辯（
    見本院卷第11頁）。則前揭1285號事件之原告係基於損害賠
    償而請求，且以每月租金2萬元為計算基礎。是以前後二案
    之法律關係不同，但租金均以每月2萬元計算則無不同。本
    件於前訴訟程序判決理由項下雖未說明，但前揭1285號事件
    之第一審判決並不足以動搖原確定判決基礎，況原確定判決
    亦曾附帶敘明兩造其餘之未經援用之證據，經酌後認為不足
    以影響本判決之結果，因而不予逐一論述。揆諸首開說明，
    自無重要證物漏未斟酌情事。又再審原告另提出複丈成果圖
    、地籍參考圖一紙（再證1號，見本院卷第7、8頁）為論據
    ，然該圖乃本院98年上易字第10號訴訟（即前揭第1285號判
    決上訴程序）中所施測，亦不足以動搖原確定判決基礎。。
    至再審原告所提出廣和國際律師事務所函（再證3號，見本
    院卷第18頁），其發函時間為99年2月8日，乃原確定判決確
    定後始寄發，自難謂係原確定判決所漏未斟酌之證據。從而
    ，再審原告執此提起本件再審之訴，均無理由。
三、民事訴訟法第496條第1項第1款所謂適用法規顯有錯誤者，
    係指確定判決所適用之法規顯然不合於法律規定，或與司法
    院現尚有效及大法官會議之解釋，或本院尚有效之判例顯然
    違反者而言，不包括漏未斟酌證據及認定事實錯誤之情形在
    內。本件再審原告主張原確定判決未受前揭第1285號判決之
    拘束，有違反「爭點效」理論，其適用法規顯有錯誤，亦有
    民事訴訟法第496條第1項第1款之再審事由云云。惟按學說
    上所謂之「爭點效」，係指法院於確定判決理由中，對訴訟
    標的以外當事人所主張或抗辯之重要爭點，本於兩造辯論之
    結果所為之判斷結果，除有顯然違背法令，或當事人提出新
    訴訟資料足以推翻原判斷之情形外，於同一當事人間，就與
    該重要爭點有關之他訴訟，不得再為相反之主張，法院亦不
    得作相異之判斷而言，其乃源於訴訟上之誠信原則及當事人
    公平之訴訟法理而來。是「爭點效」之適用前提，自需前之
    另案訴訟業已判決確定。惟查再審原告主張前揭第1285號判
    決（本院98年上易字第10號訴訟）於本件訴訟原確定判決於
    （99年1月12日言詞辯論時）迄未判決確定，尚無「爭點效
    」之適用之餘地。亦無適用法規顯有錯誤可言。再審原告依
    民事訴訟法第496條第1項第1款規定提起本件再審之訴，亦
    無理由。
四、綜上所述，再審原告依民事訴訟法第496條第1項第1款、第
    497條規定，提起本件再審之訴，均無理由。本件再審之訴
    顯無再審理由，爰依同法第502條規定不經言詞辯論，逕以
    判決駁回之。
五、據上論結，本件再審之訴為無理由，依民事訴訟法第78條判
    決如主文。
中    華    民    國    99    年    5    月    27    日
                  民事第十庭
                        審判長法  官  黃豐澤
                              法  官  林麗玲
                              法  官  吳謀焰
正本係照原本作成。
不得上訴。
中    華    民    國    99    年    5     月    27    日
                              書記官  鄭淑昀

司法院資訊處製作；財團法人民間司法改革基金會備份。
